【裁判字號】    90,訴,1817
【裁判日期】    901127
【裁判案由】    偽造貨幣
【裁判全文】
台灣台中地方法院刑事判決                          九十年度訴字第一八一七號
    公  訴  人  臺灣臺中地方法院檢察署檢察官
    被      告  乙○○
    指定辯護人  本院公設辯護人甲○○
右列被告因偽造貨幣案件，經檢察官提起公訴（九十年度偵字第一二一六一號），本
院判決如左：
    主  文
乙○○意圖供行使之用，而收集偽造之通用紙幣，處有期徒刑年貳月。偽造之新台
幣壹仟元通用紙幣柒張（號碼為ＢＱ６７４４０８ＤＷ張、ＤＳ４８４７４６ＨＵ
肆張），均沒收。
    事  實
一、乙○○前曾因竊盜案件，經台灣南投地方法院於民國（下同）八十九年十一月二
    十三日以八十九年度易字第六九０號判決有期徒刑八月，緩刑三年確定，復因搶
    奪案件，經該地院於九十年四月三十日以九十年度訴字第七三號判處有期徒刑十
    月確定，前開緩刑之宣告亦經裁定撤銷，惟均尚未執行完畢（未構成累犯）；猶
    不知悔改，於九十年七月八日上午八、九時許，在台中縣大里市某處，乙○○明
    知姓名年籍不詳綽號「阿國」之成年男子所無償贈與之新台幣（下同）一千元紙
    鈔七張（號碼為ＢＱ６７４４０８ＤＷ三張、ＤＳ４８４７４６ＨＵ四張），均
    係偽造之紙幣，竟仍意圖供行使之用，而收集之，作為入監執行前購買內衣褲之
    費用；嗣於同日上午十一時五分許，在台中縣霧峰鄉丁台村南阡巷一七四號前為
    警查獲，並在乙○○身上查獲上開偽造之一千元紙幣七張。
二、案經台中縣警察局霧峰分局報告臺灣臺中地方法院檢察署檢察官偵查起訴。
    理  由
一、訊據被告乙○○固坦承於前開時地為警查獲其持有千元紙幣七張之事實，惟矢口
    否認其有意圖供行使之用而收集偽造之通用紙幣犯行，辯稱：伊因準備要入監執
    行缺錢花用，在台中縣大里市巧遇「阿國」而向他要債，「阿國」才給伊這七張
    千元紙鈔，當時伊看不出來是偽鈔，而在準備拿去購買入監執行時所需用之內衣
    褲前就被查獲，此時伊才知道是偽鈔云云。經查，從被告身上查獲之一千元通用
    紙幣七張經本院於九十年十一月九日當庭勘驗結果，發現該七張偽鈔之顏色有褪
    色現象，浮水印人頭部分不清晰，且所印製之號碼有三張均為ＢＱ６７４４０８
  ＤＷ、四張均為ＤＳ４８４７４６ＨＵ，以目視即可察知係以彩色影印方式偽造
    ，有本院審理筆錄在卷可稽，是在被告身上查獲之七張紙幣確為偽鈔無訛。再查
    ，被告雖於本院審理中改稱係向「阿國」要債取得等語，試圖以其係有償收受之
    被害人，而有情堪憫恕之情事，博取本院之同情，然依其於警訊及偵查中均供稱
    該七張紙鈔係綽號「阿國」之男子贈與其花用等語以觀，顯見被告上開辯詞應係
    事後編纂之詞，不足採信。又按刑法第一百九十六條第一項所謂收集，係指收買
    、受贈、互換等一切行為，在收取以前有行使之犯罪意思者而言（最高法院五十
    四年台上字第二五二０號判決可資參照），是被告既於偵查中供承：「我跟他（
    指「阿國」）說我明天要去執行七個月的刑期身上沒錢，他就拿了這些錢給我，
    我就收起來也不知道是假鈔。」等語，且於警訊中及本院審理時亦供承伊準備拿
    去購買入監時所欲使用之內衣褲等語，足見被告在收取該七張偽鈔前，確有行使
    之犯罪意思甚明；再上開偽造之紙鈔既由目視即可察知係偽鈔，則一般人應可容
    易辨別出來是偽造的，被告辯稱伊收受時並不知道是偽鈔等語，顯係卸責之詞，
    不足採信；此外，復有上開偽造之紙幣七張扣案足稽，事證明確，被告犯行堪以
    認定。
二、查被告所意圖供行使之用而收集者乃偽造之千元新台幣紙鈔，屬通用紙幣，是核
    被告所為，係犯刑法第一百九十六條第一項意圖供行使之用而收集偽造之通用紙
    幣罪，公訴意旨漏未斟酌此點，而認該千元新台幣紙鈔係「有價證券」，被告係
    犯同法第二百零一條第二項之罪，尚有未洽，惟其基本事實同一，本院自應予審
    理，並變更其起訴法條。爰審酌被告素行不佳，意圖供行使之用而收集假鈔，影
    響貨幣流通之正確安全，對社會金融秩序妨害甚大，且犯後猶飾詞狡辯，不知悔
    悟，但其尚未加以行使即被查獲，所生實害非鉅及其犯罪之手段、動機等一切情
    狀，量處如主文所示之刑，以示懲儆。扣案偽造一千元通用紙幣七張（號碼為Ｂ
    Ｑ６７４４０８ＤＷ三張、ＤＳ４８４７４６ＨＵ四張），不問屬於犯人與否，
    應依刑法第二百條之規定宣告沒收之。
據上論斷，應依刑事訴訟法第二百九十九條第一項前段、第三百條，刑法第一百九十
六條第一項、第二百條，罰金罰鍰提高標準條例第一條前段，判決如主文。
中      華      民      國    九十      年     十一     月    二十七    日
  臺灣台中地方法院刑事第六庭
                                        法  官  許  月  馨
右正本證明與原本無異。
如不服本判決，應於判決送達後十日內向本院提出上訴狀，上訴於臺灣高等法院臺中
分院( 須附繕本 )。
                                        書記官
中      華      民      國    九十      年     十一     月    二十七    日
附錄法條：
刑法第一百九十六條第一項
行使偽造、變造之通用貨幣、紙幣、銀行券或意圖供行使之用而收集或交付於人者，
處三年以上十年以下有期徒刑，得併科五千元以下罰金。


司法院資訊處製作；財團法人民間司法改革基金會備份。
